臺灣新竹地方法院民事裁定  
110年度監宣字第387號
聲  請  人  潘崑俊  


代  理  人  王奕仁律師
相  對  人  姜雪韮  


關  係  人  潘崑曜  


            潘乾坤  

            潘慧君  

            張煉薰  

上列聲請人聲請監護宣告事件，本院裁定如下：
    主    文
一、宣告姜雪韮（女，民國00年0月00日生，身分證統一編號：Z
    000000000號）為受監護宣告之人。
二、選定潘崑俊（男，民國00年0月0日生，身分證統一編號：Z0
    00000000號）為受監護宣告之人之監護人。
三、指定潘崑曜（男，民國00年0月0日生，身分證統一編號：Z0
    00000000號）為會同開具財產清冊之人。
四、聲請程序費用由受監護宣告之人負擔。
    理    由
一、聲請意旨略以：聲請人為相對人之次子，關係人潘乾坤、潘
    崑曜、潘慧君為相對人之配偶及子女，相對人於民國109年1
    0月26日因車禍造成顱內出血等傷勢，嗣因顱內出血致相對
    人罹患失智，失智症狀日趨嚴重，相對人必須依賴他人提供
    生活照料，無能力處理自己之事務，目前不能為意思表示、
    受意思表示或辨識其意思表示之效果，而目前與聲請人、關
    係人潘乾坤同住。聲請人自相對人罹病後，即由聲請人負責
    照護相對人之生活起居，故聲請人同意擔任相對人之監護人
    ，另關係人潘崑曜亦同意擔任會同開具財產清冊之人，爰依
    法聲請宣告相對人為受監護宣告之人，並請指定聲請人為其
    監護人，另指定關係人潘崑曜為會同開具財產清冊之人等語
    。並提出戶籍謄本、東元醫療社團法人東元綜合醫院診斷證
    明書及臨床失智評估量表、中華民國身心障礙證明、同意書
    、親屬系統表等件為證。
二、按對於因精神障礙或其他心智缺陷，致不能為意思表示或受
    意思表示，或不能辨識其意思表示之效果者，法院得因本人
    、配偶、四親等內之親屬、最近一年有同居事實之其他親屬
    、檢察官、主管機關或社會福利機構之聲請，為監護之宣告
    ，民法第14條第1項定有明文。
三、查本件聲請人為相對人之次男，有戶籍謄本及親屬系統表附
    卷可憑，聲請人為有權提起本件聲請之人，堪可認定。本件
    經與聲請人代理人電話聯繫，其稱：相對人的口語能力時好
    時壞、目前臥床，沒有自主行動能力，希望可以在家裡做鑑
    定等語，有本院110年11月18日公務電話紀錄在卷可憑，而
    相對人罹患器質性精神症...目前完全喪失生活自理能力，
    需專人24小時照顧看護等情，並有上揭診斷證明書可稽，核
    屬家事事件法第167條第1項但書規定之法院無訊問之必要，
    爰逕由鑑定人就應受監護宣告之人之精神或心智狀況予以鑑
    定（司法院民國108年5月3日院台廳少家二字第1080012322
    號函參照）。又本院委由鑑定人即林正修診所林正修醫師於
    110年11月30日在相對人自宅內就其之現況所為之鑑定結果
    認略以：相對人為高血壓、糖尿病、頭部外傷合併顱內出血
    、精神官能性憂鬱症、子宮頸癌，造成器質性精神症。相對
    人於鑑定過程中，意識不清醒，無語言反應，語言及認知功
    能有明顯退化；相對人目前因器質性精神症，致不能為意思
    表示或受意思表示，建議為監護之宣告等語，有該診所110
    年12月2日家鑑110086號函暨精神鑑定報告書附卷為憑，並
    有聲請人提出之上揭診斷證明書及身心障礙證明可依，堪認
    相對人因上開精神障礙之故，致不能為意思表示、受意思表
    示，或不能辨識其意思表示之效果至明。從而，聲請人聲請
    宣告相對人為受監護宣告之人，核無不合，應予准許。
四、次按，受監護宣告之人應置監護人；法院為監護之宣告時，
    應依職權就配偶、四親等內之親屬、最近一年有同居事實之
    其他親屬、主管機關、社會福利機構或其他適當之人選定一
    人或數人為監護人，並同時指定會同開具財產清冊之人，民
    法第1110條、第1111條第1項定有明文。查聲請人、關係人
    潘乾坤、潘崑曜、潘慧君分別為相對人之次男、配偶、長男
    、長女，本件係為處理相對人車禍保險理賠事宜而提出本件
    聲請，聲請人願任相對人之監護人、關係人潘崑曜願任相對
    人之會同開具財產清冊之人，聲請人及其代理人以及上開關
    係人等均同意本件聲請及監護人、會同開具財產清冊人之人
    選等情，業經聲請人及其代理人、關係人潘乾坤、潘崑曜、
    潘慧君等人於本院訊問時陳述明確（見本院110年12月24日
    訊問筆錄），並有同意書在卷可憑。參酌上情，本院認由聲
    請人任相對人之監護人、關係人潘崑曜任相對人之會同開具
    財產清冊之人，應較符合相對人之最佳利益，爰選定聲請人
    為相對人之監護人，並指定關係人潘崑曜任相對人之會同開
    具財產清冊之人，以維護相對人之利益。又依民法第1113條
    準用同法第1099條、第1099條之1規定，於監護開始時，監
    護人對於受監護宣告人之財產，應會同會同開具財產清冊之
    人於2個月內開具財產清冊，並陳報法院，於開具完成並陳
    報法院前，監護人對於受監護宣告人之財產，僅得為管理上
    必要之行為，併此敘明。
五、依家事事件法第164條第2項，裁定如主文。      
中　　華　　民　　國　　110 　年　　12　　月　　27　　日
               家事法庭  法　　　官  林建鼎 
以上正本係照原本作成。
如對本裁定抗告，須於裁定送達後10日之不變期間內，向本院提
出抗告狀（需附繕本），並繳納抗告費新臺幣1,000元。
中　　華　　民　　國　　110 　年　　12　　月　　27　　日
                         書　記　官　林毓青